臺灣高雄地方法院民事判決
                                     109年度訴字第1493號
原      告  
即反訴被告  林旺成  
訴訟代理人  朱俊穎律師
            許淑琴律師
            馬健嘉律師
被      告  
即反訴原告  許愷恩  


上列當事人間請求給付違約金事件，本院於民國111年4月18日言
詞辯論終結，判決如下：
    主      文
被告應給付原告新臺幣陸拾萬元，及自民國一○九年九月十四日
起至清償日止，按週年利率百分之五計算之利息。
訴訟費用由被告負擔。
本判決第一項於原告以新臺幣貳拾萬元為被告供擔保後，得假執
行。但被告如以新臺幣陸拾萬元為原告預供擔保，得免為假執行
。
反訴原告之訴駁回。
反訴訴訟費用由反訴原告負擔。
    事實及理由
甲、程序部分：按被告於言詞辯論終結前，得在本訴繫屬之法院
    ，對於原告及就訴訟標的必須合一確定之人，提起反訴。又
    反訴之標的，如專屬他法院管轄，或與本訴之標的及其防禦
    方法不相牽連者，不得提起。反訴，非與本訴得行同種之訴
    訟程序者，不得提起。民事訴訟法第259條、第260條第1項
    、第2項分別定有明文。又該條項所稱之「相牽連」者，係
    指反訴之標的與本訴之標的間，或反訴之標的與防禦方法間
    ，兩者在法律上或事實上關係密切，審判資料有共通性或牽
    連性者而言。舉凡本訴標的法律關係或作為防禦方法所主張
    之法律關係，與反訴標的之法律關係同一，或當事人兩造所
    主張之權利，由同一法律關係發生，或本訴標的之法律關係
    發生之原因，與反訴標的之法律關係發生之原因，其主要部
    分相同，均可認為兩者間有牽連關係（最高法院91年度台抗
    字第440號民事裁定要旨參照）。查本件原告依據兩造於民
    國108年10月18日簽訂之加盟契約（下稱系爭契約，本案相
    關約定內容如附表所示）法律關係，主張被告因違反系爭
    契約第4條第2款約定事項，且原告於合約期間內經營虧損，
    以及被告退出扭○和經營，已無法履行系爭契約義務，主張
    依系爭契約第6條第2項約定以起訴狀、民事補充理由㈠狀向
    被告為終止契約之意思表示，並請求被告給付約定之新臺幣
    （下同）60萬元違約金。被告對此爭執，於本訴言詞辯論終
    結前之110年11月25日具狀對原告提起反訴（見訴字卷第35
    9、389頁），主張原告未依系爭契約所定時限內提供每月未
    扣稅之銷售額資料、遲付或未給付權利金，且不配合學習新
    品，已違反系爭契約第4條第3款、第5條第2款、第3款事由
    ，訴請終止契約，並請求原告給付違約金。反訴與本訴所主
    張之權利，均係基於系爭契約，且與本訴之標的及防禦方法
    相牽連；是本訴被告即反訴原告提起本件反訴，經核未牴觸
    民事訴訟法第260條之反訴限制，應予准許。
乙、實體部分：
壹、本訴部分：
一、原告主張：被告為扭○和有限公司（下稱扭○和）之負責人，
    兩造於108年8月1日簽立加盟暨合夥契約（下稱原契約），
    約定原告為扭○和草衙店加盟店負責人，原告之營業場所為
    大魯閣草衙道商場（下稱扭○和草衙店），由被告持股51％、
    原告持股49％，關於成本支出部分由被告負擔總費用36％、原
    告負擔總費用64％，至於前兩年之收入部分則依持股比例分
    配。因原告嗣後發現被告所稱支付費用之數額與廠商報價不
    符，且兩造屢因進貨等事宜發生爭執，使原告對於與被告合
    夥經營事業已然無法信任，故兩造於108年10月14日商討拆
    股改為純加盟事宜，協商由被告以36萬5,000元（包含被告
    之前所支出開立店面之設備費用）將其所持有之扭○和草衙
    店51％股份轉讓予原告，並於同年月18日簽立系爭契約，原
    告即於當日以訴外人即配偶黃○儀之郵局帳戶轉帳給付36萬5
    ,000元予被告。詎料，被告嗣後竟罔顧系爭契約第4條第2款
    、第3款約定，一再以「新品須特殊設備」、「合約並未約
    定派員至草衙店輔導」為由，要求原告須自行至扭○和楠梓
    店學習，然於原告欲至扭○和楠梓店學習時，卻遭被告以沒
    空為由而拒絕之，甚者，原告曾依約於108年12月26日晚間
    欲至扭○和楠梓店受訓時，被告竟無故爽約，更以「若無菜
    單即無法教導製作新品」等荒謬理由，拒絕輔導原告製作新
    品，致原告所經營之扭○和草衙店無法如期上市新品，被告
    所為顯然違反系爭契約第4條第2款、第3款約定，而有未盡
    輔導原告義務之情，自屬不完全給付；又原告所經營之扭○
    和草衙店於108年9月份時已虧損2,384元，至109年3月份、4
    月份又分別虧損4萬2,572元、4萬9,333元，是原告依系爭契
    約第6條第2項約定以起訴狀向被告為終止系爭契約之意思表
    示。縱本院認為原告主張被告未依系爭契約約定而請求被告
    給付違約金60萬元為無理由，或認原告主張因109年3月、4
    月虧損而請求解除契約為無理由，然被告自認已於109年10
    月21日退出扭○和之經營，將之轉讓予訴外人董○宏，被告因
    已無扭○和之經營權利，故已無法履行派員輔導原告製作餐
    點、培訓人員等系爭契約所約定各項義務，被告顯然係因可
    歸責於己之事由陷於給付不能，原告爰類推適用民法第256
    條規定，以民事補充理由㈠狀送達為終止契約之意思表示，
    並依系爭契約第10條約定請求被告給付違約金60萬元。為此
    ，爰依系爭契約約定提起本件訴訟等語。並聲明：㈠被告應
    給付原告60萬元，及自起訴狀繕本送達之日起至清償日止，
    按年息5％計算之利息；㈡願提供擔保，請准予宣告假執行。
二、被告則以：兩造係約定於108年12月26日下午9時在扭○和楠
    梓店碰面，依被告認知只要於該日下午9時至赴約地點即可
    ，甚至被告提早5分鐘到場，等候至9時10分，此有被告提出
    之「草衙放鴿子Part、、」影片可佐，甚而被告所持向
    友人商借之手機亦有顯示拍攝日期，足證被告確實有依約到
    場；反之，原告聲稱其於108年12月26日晚間有至扭○和楠梓
    店乙情，應舉證以實其說。被告於轉讓扭○和經營權予董○宏
    之前，即已多次輔導原告，但遭受不配合之待遇，甚至口出
    惡言，況且被告轉讓給董○宏在籌備過程，原告亦未做任何
    拒絕表示，董○宏也有持續地跟原告做輔導，但遭受一樣不
    配合的待遇，甚至原告從未給付合約所示之權利金予董○宏
    。由被告提出之影片可知，原告身為加盟店，不配合總部更
    換新品，被告雖然有提到幾次關於設計費的部分，但仍有實
    際輔導之行動，甚至搬烤箱到扭○和草衙店要做教學，已盡
    輔導原告義務。扭○和草衙店營業虧損係因原告不接受輔導
    ，造成餐點有問題所致，非可歸責於被告事由。董○宏雖於1
    09年10月21日即聲明被告退出扭○和之經營，然此舉係為便
    於董○宏順利交接所致，實則被告與董○宏係於110年1月15日
    始簽約轉讓，被告在簽約轉讓之前仍為扭○和法律上之經營
    者，被告仍可輔導原告，然原告卻拒絕接受被告之輔導。再
    者，兩造所爭執由原告至扭○和楠梓店學習新菜單而一方未
    到場時間係於108年12月底，而扭○和草衙店營業額於108年1
    1月起至109年1月間已有逐月增加趨勢，系爭契約所約定違
    約金性質非屬懲罰性違約金，應就損失程度審酌違約金金額
    ，原告請求違約金60萬元顯失公平，求予以酌減等語置辯。
    並聲明：原告之訴駁回。
貳、反訴部分：
一、反訴原告主張：反訴被告並未按系爭契約約定日期繳付權利
    金，即反訴被告於108年10月、11月之權利金均遲至108年12
    月給付、109年10月起至同年12月之權利金未繳納，已違反
    系爭契約第5條第3款約定。又反訴被告依約應於每月15日以
    前提供扭○和草衙店上一個月銷售額資料，其銷售額本應為
    每日所有進項之加總（即無須扣掉稅收成本），應與大魯閣
    草衙道百貨公司顯示之營業額相同，然反訴被告未依系爭契
    約所定之時限內提供銷售額資料，已違反系爭契約第5條第2
    款約定。再者，反訴被告未於108年12月26日下午9時至扭○
    和楠梓店赴約學習新品製作，直至109年12月反訴被告均未
    將新品更新，已嚴重影響扭○和品牌形象，反訴原告多次積
    極輔導反訴被告經營之扭○和草衙店，卻屢遭反訴被告當面
    頂撞、恐嚇或以人間蒸發方式不予以配合，其已違反系爭契
    約第4條第3款約定。此外，反訴被告已先違反系爭契約約定
    之事由，卻自行主張終止系爭契約，依系爭契約第10條約定
    ，反訴被告亦應給付反訴原告60萬元之損害賠償違約金。為
    此，爰依系爭契約第10條約定請求被告給付違約金60萬元，
    並聲明：反訴被告應給付反訴原告60萬元，及自反訴起訴狀
    繕本送達翌日起至清償日止，按年息5％計算之利息。
二、反訴被告則以：反訴被告於108年11月20日業給付同年10月
    份之權利金9,630元、108年11月份之權利金亦已於同年12月
    16日、17日分別匯款6,912元、390元至反訴原告帳戶，反訴
    原告固主張反訴被告係於108年12月20日、同年月22日分別
    匯款481元、2,169元並註明「補權利金」，以此主張反訴被
    告給付遲延等語，惟觀諸系爭契約第5條第3款內容，並未約
    定營收應另加5％之營業稅，反訴原告於收受上開權利金後竟
    改稱兩造約定之營收應包含營業稅，並以此要求反訴被告補
    繳包含營業稅部分之權利金，反訴被告基於維持兩造加盟關
    係之和諧，僅能無奈補匯反訴原告所稱短少之權利金金額，
    實則反訴被告並無給付遲延情事。又反訴原告於109年8月26
    日因使用漢堡排非全素、積欠員工薪資等問題宣布退出扭○
    和經營，並由接手之董○宏於同年10月21日發佈聲明稿表示
    反訴原告與扭○和事業均無任何關係，反訴原告亦於109年10
    月2日傳送相關訊息告知反訴被告，亦即反訴原告早於109年
    10月起退出扭○和事業之經營，反訴被告自無義務再給付權
    利金予反訴原告。且自反訴原告提出扭○和草衙店銷售額紀
    錄之截圖可知，反訴被告確實有向反訴原告提出銷售額資料
    ，且反訴原告亦自承反訴被告於109年10月前均有給付權利
    金，數額均經反訴原告確認，觀諸系爭契約就權利金部分係
    以月銷售額2％計算，倘反訴被告未提供銷售額，兩造並無可
    能計算核對權利金數額，反訴原告聲稱反訴被告未提供每月
    營收資料，並非事實。此外，反訴原告無法證明其提出草衙
    放鴿子Part、、之影片確係於108年12月26日所拍攝，且
    觀察兩造當日對話紀錄，反訴被告係於約定時間前到場並打
    電話詢問反訴原告為何未到，反訴原告則表示沒有菜單，故
    毀約不願意教學等語，與上開影片內容互相矛盾，又上開3
    部影片僅有拍攝時間，拍攝日期是由反訴原告之手機顯示，
    然私人手機本即得任意更改顯示日期，反訴原告更遲至110
    年6月始提出該影片，上開影片拍攝時間之真實性容有疑義
    等語置辯。並聲明：反訴原告之訴駁回。
參、本訴與反訴兩造不爭執事項及爭點（見訴字卷第345至346
    頁、訴字卷第25、26、28至29、65頁）：
一、本訴與反訴不爭執事項（兩造分稱時僅稱姓名）：　　　
　㈠兩造於108年8月1日簽立如原證2所示之原契約（見審訴卷第3
    1至55頁），約定許愷恩為扭○和品牌負責人、林旺成為扭○
    和草衙店加盟店負責人，林旺成之營業場所為扭○和草衙店
    ，由許愷恩持股51％、林旺成持股49％，關於成本支出部分由
    許愷恩負擔總費用36％、林旺成負擔總費用64％，至於前兩年
    之收入部分則依持股比例分配。
　㈡兩造於108年10月14日商討拆股改為純加盟事宜，協商由許愷
    恩以36萬5,000元（包含許愷恩之前所支出開立店面之設備
    費用）將其所持有之扭○和草衙店51％股份轉讓予林旺成，並
    於同年月18日簽立如原證5所示系爭契約（本案相關約定內
    容如附表所示），林旺成即於當日以配偶黃○儀之郵局帳戶
    轉帳給付36萬5,000元予許愷恩。
　㈢許愷恩108年12月間曾要求林旺成須自行至扭○和楠梓店學習
    、培訓新品，兩造遂於108年12月24日約定於同年月26日下
    午9時在扭○和楠梓店學習培訓，惟108年12月26日兩造並未
    在扭○和楠梓店碰面學習、培訓新品。
　㈣林旺成所經營之扭○和草衙店於108年9月份時已虧損2,384元
    ，至109年3月份、4月份則分別虧損4萬2,572元、4萬9,333
    元。
　㈤董○宏於109年10月21日撰寫如訴字卷第181頁所示聲明稿；
    許愷恩與董○宏於110年1月15日簽訂如訴字卷第295頁之協
    議書，許愷恩已全面退出扭○和之經營，將之轉讓予董○宏，
    許愷恩與董○宏間約定扭○和草衙店由董○宏接手進行輔導及
    收取權利金。
　㈥林旺成自109年10月起未繳納權利金給許愷恩。
　㈦林旺成所提供給許愷恩之每月營收資料有扣除營業稅5％。
　㈧兩造所提證據資料，形式上均為真正。
二、本訴與反訴爭點：
　㈠本訴爭點：　
  ⒈被告就系爭契約之履行有無違反系爭契約第4條第2款、第3款
    約定之情形？
  ⒉原告得否以被告違反系爭契約第4條第2款、第3款約定為由，
    依系爭契約第10條請求被告給付違約金60萬元？
　㈡反訴爭點：
　⒈反訴被告就系爭契約之履行有無違反系爭契約第4條第3款、
    第5條第2款、第3款之情形？
　⒉反訴原告得否以反訴被告違反系爭契約第4條第3款、第5條第
    2款、第3款約定、自行終止合約為由，依系爭契約第10條請
    求反訴被告給付違約金60萬元？
肆、得心證之理由：
一、按當事人主張有利於己之事實者，就其事實有舉證之責任。
    民事訴訟法第277條前段定有明文。本訴原告主張被告有違
    反系爭契約約定、反訴原告主張反訴被告有違反系爭契約約
    定之情事，均為對造所否認，故本訴原告及反訴原告均應就
    所主張有利於己之事實即對造有違約情形，負舉證責任。
二、本訴部分：
　㈠被告就系爭契約之履行有無未輔導原告製作新品，違反系爭
    契約第4條第2款、第3款約定之情形？
　⒈查兩造間所簽訂系爭契約部分內容如附表所示，而兩造間（
    含原告配偶黃○儀）自108年9月15日至109年3月6日間之通訊
    軟體LINE對話紀錄如原證3（見審訴卷第57至174頁）所示，
    其中部分對話內容如附表所示，由雙方該段期間之LINE對
    話紀錄中，可看出雙方於加盟合作過程中，就包含現金券、
    權利金等部分款項迭發生爭執。
　⒉次查，依系爭契約第4條所示，被告為協助原告經營管理，被
    告有義務提供原告議定款項之服務內容包含應定期派員輔導
    原告有關加盟店經營管理之技術，包括人員培訓、餐點製作
    、設備清潔、食材保鮮、與內部管理作業等，以及被告於簽
    約後，應負責加盟店之行銷（文宣海報、莱單設計、品牌推
    廣、新品研發），草衙店比照楠梓店所有新品上市及行銷推
    廣活動等項目。又如附表編號⒈所示LINE對話內容，兩造於
    108年10月20日就更新扭○和草衙店之菜單時，被告與原告之
    配偶（代理人）間已就菜單費用有所爭執、討論，經協商後
    ，雙方已明白約定之後被告上市新產品、推新菜單時，價格
    部份由被告協助百貨店（即原告經營之扭○和草衙店）分開
    定價，原告即無須因重新更改菜單而另支付菜單之費用。
　⒊又被告於言詞辯論時固稱：（被告對於原告主張「被告要求
    原告給付設計師設計費用，才能取得菜單供新品上市」，有
    無意見？）我一開始是這樣說，但我也有跟原告說今天9點
    來，我可以幫他處理。（這部分有舉證嗎？）沒有舉證。（
    幫他處理是何意思？）不用出設計費用，是因為原告9點放
    我鴿子，我才會又這樣說。（被告為何會要求原告於108 年
    12月26日至扭○和楠梓店？）因為草衙店沒有新品製作需要
    的設備即烤箱，因為新品有PIZZA、雞腿等都需要用到烤箱
    等語（見訴字卷第340至341頁）。然查，觀諸如附表編號
    ⒉至⒌所示雙方自108年12月17日至同年月24日之LINE對話內
    容，被告表示年底前新產品要上市，兩造於該段期間，就被
    告是否應派員至扭○和草衙店輔導原告新餐點製作，抑或原
    告應派人至扭○和楠梓店向被告學習新餐點製作一事，互相
    爭執不休，被告一再堅持表示因新產品需要特定設備，原告
    須至扭○和楠梓店學習新餐點，當原告配偶於108年12月18日
    進一步詢問「所以要買烤箱嗎？」、「還是微波也可」等語
    時，被告僅回覆「不一定」、「來楠梓學時再討論」等語（
    見附表編號⒊），並未明確告知新產品所需之特定設備為何
    ，以利原告確認有無設備、先行準備；後原告於108年12月2
    1日妥協表示「下星期過去」、「下星期一2點過去學新品」
    時，被告以「那天有事」為由，請原告改約時間，並向原告
    表示「人會在臺北，回高雄前告知」（參附表編號⒋）；嗣
    被告於108年12月24日，傳訊息請原告去向設計師拿取檔案
    資料，並稱約週四（12月26日）下午9時在扭○和楠梓店培訓
    新品，雙方當日並再次就原告是否應支付新品圖檔設計費用
    發生異見，未達共識，被告並拒絕提供新品圖檔給原告（如
    附表編號⒌所示）。由上開對話過程觀之，被告始終未表示
    如原告於108年12月26日至扭○和楠梓店學習新產品，被告即
    不要求原告支付新菜單圖檔之設計費等語，被告前詞所辯，
    洵非足採。
　⒋復參諸如附表編號⒍至⒐所示兩造間之LINE對話紀錄可知，原
    告於108年12月26日下午8時41分許，依約並提前幾分鐘前往
    扭○和草衙店時，未見到被告，原告打電話與被告聯絡時，
    被告以原告需要支付設計費取得菜單圖檔才能教學為由，未
    出面教導新餐點製作，亦未請原告稍等幾分鐘、待下午9時
    許再開始，原告於通話完傳訊息向被告抱怨，被告僅於當日
    下午9時17分許、9時28分許分別回覆「教學需要菜單」、「
    我負責做出來～我有做出來～但你要配合取得並繳清相關費用
    」等內容，顯見被告仍堅持原告須支付費用取得新菜單圖檔
    後，被告始願進行新產品教學（參附表編號⒍）；且扭○和
    楠梓店新品上市後，直至109年1月13日原告經營之扭○和草
    衙店均未自被告處取得新品價格菜單（見附表編號⒎至⒐）
    。而如前所述，依系爭契約第4條第2款、第3款約定，被告
    有定期派員輔導原告包括人員培訓、餐點製作等有關加盟店
    經營管理技術之義務，被告並應負責加盟店含文宣海報、莱
    單設計等在內之行銷，並依兩造於108年10月20日之約定，
    扭○和上市新產品、推新菜單時，被告須將扭○和草衙店之價
    格分開定價、製作新菜單，原告無須因此另行支付費用，被
    告依約本即有提供原告新菜單之義務。況原告是否有取得新
    菜單圖檔與被告可否教導新產品製作本即屬不相關之二事，
    衡情殊無原告未取得新菜單圖檔即無法教學之理。足認被告
    於108年12月間確實因故對原告心生不滿，而刻意履以「新
    產品需要特殊設備」、「原告未支付設計費用無法取得新品
    圖檔，無法教學」等為由，拒絕教導原告新餐點製作、提供
    新菜單，原告主張被告就系爭契約之履行有未輔導原告製作
    新品，違反系爭契約第4條第2款、第3款約定，應屬有據。
　⒌被告固提出三段影片（下稱系爭影片）檔案，主張其於108年
    12月26日當天下午9時有在現場，甚至提前5分鐘到，等到下
    午9時10分，兩造是約定9時，不是原告所謂的8時40分等語
    （見訴字卷第125、235至236頁），然系爭影片拍攝時間為
    原告所否認，被告自應就系爭影片為108年12月26日下午近9
    時許所拍攝此一有利於己之事實負舉證責任。查被告所陳報
    光碟內系爭影片檔案之修改日期均顯示為110年6月2日（見
    訴字卷第329頁），經勘驗結果，拍攝者（被告）多數時間
    將鏡頭朝向地面馬路，系爭影片檔案畫面均無顯示拍攝之日
    期、時間，僅有拍攝過程中將鏡頭朝楠梓火車站外電子時鐘
    拍攝到時間顯示為「20：57」、「20：58」，被告雖手持一
    支手機，該支手機螢幕顯示「20：58/12月26日星期四/己亥
    年臘月初一」、「21：00/12月26日星期四/己亥年臘月初一
    」（見訴字卷第338至339、394至397頁），惟依該支手機
    螢幕左上角顯示之畫面，該支手機處於無插入SIM卡狀態（
    見訴字卷第401至402頁），則該支手機所顯示時間是否確
    為拍攝系爭影片之實際日期，抑或為經使用者刻意自行調整
    更動後之日期，即非無疑；況苟被告於108年12月26日下午9
    時許，確實有欲教導原告製作新餐點，則縱當日原告提早赴
    約，原告與被告聯絡、向被告表達如附表編號⒍所示不滿之
    意時，衡情被告理當立即請原告稍待幾分鐘或駁斥原告所述
    非真（反駁應為被告遭爽約），當非僅回以「教學需要菜單
    」、「我負責做出來～我有做出來～但你要配合取得並繳清相
    關費用」等持續主張原告應給付設計菜單費用之內容；且原
    告於108年12月26日提早赴約抵達現場，與被告電話聯絡時
    ，若非被告於電話中仍稱需有圖檔才能教學云云，原告既已
    讓步親至扭○和楠梓店欲學習新餐點，殊無自行無故先行離
    去之理。是以，被告既無法提出足以證明其於108年12月26
    日有依約在扭○和楠梓店等候原告，遭原告無故爽約之證據
    ，其此部分所辯，自無可採。
　⒍依上，被告就系爭契約之履行有未輔導原告製作新品，致原
    告所經營之扭○和草衙店無法如期上市新品之情，亦即被告
    有違反系爭契約第4條第2款、第3款約定情形堪以認定。
　㈡原告得否以被告違反系爭契約第4條第2款、第3款約定為由，
    依系爭契約第10條請求被告給付違約金60萬元？
　⒈按違約金，除當事人另有訂定外，視為因不履行而生損害之
    賠償總額。其約定如債務人不於適當時期或不依適當方法履
    行債務時，即須支付違約金者，債權人除得請求履行債務外
    ，違約金視為因不於適當時期或不依適當方法履行債務所生
    損害之賠償總額。民法第250條第2項定有明文。是違約金有
    賠償性違約金及懲罰性違約金，其效力各自不同。前者以違
    約金作為債務不履行所生損害之賠償總額，後者以強制債務
    之履行為目的，確保債權效力所定之強制罰，於債務不履行
    時，債權人除得請求支付違約金外，並得請求履行債務，或
    不履行之損害賠償。當事人約定之違約金究屬何者，應依當
    事人之意思定之。如無從依當事人之意思認定違約金之種類
    ，則依民法第250條第2項規定，視為賠償性違約金（最高法
    院110年度台上字第2572號判決參照）。又損害賠償預定性
    質之違約金係一旦發生債務不履行情事，債權人不待舉證其
    所受損害係因債務不履行所致及損害額多寡，均得按約定之
    違約金，請求債務人交付，此種違約金於債權人無損害時，
    不能請求（最高法院83年度台上字第2879號判決要旨參照）
    。查觀以兩造所簽訂系爭契約第10條之約定（見如附表所
    示），兩造就違約金之性質並無約明，依前開說明，應認屬
    損害賠償預定性質之違約金，且原告為扭○和草衙店（加盟
    店）之經營者，扭○和草衙店於扭○和其餘店面推出新產品時
    ，無法即時同步推出新產品之菜單及餐點，當會造成原告受
    有損害，原告毋須舉證證明其實際所受損害額，即得依上開
    約定金額請求賠償。
　⒉關於被告主張酌減違約金部分：按民法第252條規定乃係賦與
    法院得依兩造所提出之事證資料，斟酌社會經濟狀況並平衡
    兩造利益而為妥適裁量、判斷之權限，非謂法院須依職權蒐
    集、調查有關當事人約定之違約金額是否有過高之事實，而
    因此排除債務人就違約金過高之利己事實，依辯論主義所應
    負之主張及舉證責任。況違約金之約定，為當事人契約自由
    、私法自治原則之體現，雙方於訂約時，既已盱衡自己履約
    之意願、經濟能力、對方違約時自己所受損害之程度等主、
    客觀因素，本諸自由意識及平等地位自主決定，除非債務人
    主張並舉證約定之違約金額過高而顯失公平，法院得基於法
    律之規定，審酌該約定金額是否確有過高情事及應予如何核
    減至相當數額，以實現社會正義外，當事人均應同受該違約
    金約定之拘束，法院亦應予以尊重，始符契約約定之本旨。
    倘債務人於違約時，仍得任意指摘原約定之違約金額過高而
    要求核減，無異將債務人不履行契約之不利益歸由債權人分
    攤，不僅對債權人難謂為公平，抑且有礙交易安全及私法秩
    序之維護（最高法院92年度台上字第2747號判決可資參照）
    。查被告為扭○和之品牌負責人，原告為加盟者，復由兩造
    （含黃○儀）間之LINE對話內容可知（見審訴卷第107至109
    頁），兩造簽立之系爭契約為被告草擬後經原告同意而簽訂
    ，原告地位並未優於被告之地位，故系爭契約第10條關於違
    約金之約定，乃兩造於簽訂系爭契約時審酌自身履約之意願
    、經濟能力及對方違約時自己所受損害之程度等主、客觀因
    素後，基於自由意志及平等地位而自主決定，並無意思表示
    內容錯誤，亦非受締約之他方當事人或第三人之詐欺或脅迫
    而簽訂，兩造均應受該項違約金約定之拘束，法院亦應予以
    尊重，始符契約本旨，否則在面臨訴訟求償時，若仍得任意
    指摘約定之違約金過高而請求酌減，無異將該項因自己違約
    而生之不利益轉嫁由債權人即對造當事人分擔，並非事理之
    平，亦有礙於交易安全，被告此部分主張，洵屬無理。
　⒊因此，原告以被告違反系爭契約第4條第2款、第3款約定為由
    ，依系爭契約第10條請求被告給付違約金60萬元，係屬有據
    ，應准許之。
　㈢另按給付無確定期限者，債務人於債權人得請求給付時，經
    其催告而未為給付，自受催告時起，負遲延責任。其經債權
    人起訴而送達訴狀，或依督促程式送達支付命令，或為其他
    相類之行為者，與催告有同一之效力；遲延之債務，以支付
    金錢為標的者，債權人得請求依法定利率計算之遲延利息；
    應付利息之債務，其利率未經約定，亦無法律可據者，週年
    利率為5％，民法第229條第2項、第233條第1項前段及第203
    條分別定有明文。再者，最高法院院62年台上字第1394號判
    決所謂「違約金如為損害賠償約定之性質，不得更請求遲延
    利息賠償損害」，係指借款債務約定違約金時，不能就該借
    款債務再請求遲延利息而言；並非違約金本身遲延給付時，
    仍不得請求給付遲延利息（最高法院103年度台上字第1899
    號判決可參）。原告對被告之前揭給付違約金請求權，係屬
    給付無確定期限之金錢債權。而本件民事起訴狀繕本係於10
    9年9月3日寄存送達被告（見審訴卷第263頁），寄存送達經
    10日生效，故原告請求自109年9月14日起算週年利率5％之法
    定遲延利息，核無不合，應予准許。
　㈣綜上所述，原告依據系爭契約請求被告給付60萬元，及自起
    訴狀繕本送達翌日即109年9月14日起至清償日止，按週年利
    率5％計算之法定遲延利息，為有理由，應予准許。
　㈤原告陳明願供擔保，聲請宣告假執行，經核合於法律規定，
    爰酌定相當之擔保金額宣告之，並依民事訴訟法第392條第2
    項規定，依職權宣告被告得預供擔保免為假執行。
三、反訴部分：
　㈠反訴被告就系爭契約之履行有無違反系爭契約第4條第3款、
    第5條第2款、第3款之情形？
　⒈反訴原告主張反訴被告於108年10月、11月之權利金均遲延至
    108年12月給付、自109年10月起至12月之權利金未繳納，是
    否有理？
　①108年10月、11月之權利金部分：
　⑴按營業人銷售貨物或勞務，除本章第2節另有規定外，均應就
    銷售額，分別按第7條或第10條規定計算其銷項稅額，尾數
    不滿通用貨幣1元者，按四捨五入計算。銷項稅額，指營業
    人銷售貨物或勞務時，依規定應收取之營業稅額。加值型及
    非加值型營業稅法第14條定有明文。又第14條所定之銷售額
    ，為營業人銷售貨物或勞務所收取之全部代價，包括營業人
    在貨物或勞務之價額外收取之一切費用。但本次銷售之營業
    稅額不在其內。同法第16條第1項亦有明定。是以，依加值
    型及非加值型營業稅法之規定，對於非消費者而言，營業人
    所謂之銷售額（營業額）係不包含營業稅額在內。
　⑵查反訴兩造均屬營業人而非消費者，復觀諸系爭契約第2款、
    第3款之約定（如附表所示），並未就「銷售額」、「營收
    」之定義有另行約定，且營業稅為營業人繳納給國家之稅賦
    ，理當不應計入營業人之銷售額內，是系爭契約自應適用加
    值型及非加值型營業稅法之規定，契約所指「銷售額」、「
    營業額」、「營收」自不包括5％營業稅在內。況反訴被告所
    經營扭○和草衙店於108年10月及11月開立給其設櫃位所在之
    大魯閣開發股份有限公司高雄分公司（即大魯閣草衙道百貨
    ）之營收發票如附表所示，發票上所記載之「銷售額」亦
    為無包括5％營業稅在內之金額，益徵反訴被告依系爭契約應
    給付反訴原告之權利金應以未包含營業稅在內之銷售額計算
    。
　⑶又查反訴被告有依如附表所示發票銷售額給付系爭契約第5
    條第3款約定之2％權利金給反訴原告一節，有如附表所示兩
    造間之LINE對話紀錄及轉帳匯款紀錄在卷可稽。堪認反訴被
    告確實已依系爭契約於翌月20日以前將依銷售額2％計算之權
    利金匯入反訴原告之帳戶無訛，並無給付遲延之情形可言。
    反訴原告主張反訴被告於108年12月17日、同年月20日遲延
    給付權利金部分，乃反訴原告要求反訴被告補繳108年10月
    、11月營業稅部分之2％權利金，反訴被告與反訴原告爭執後
    ，反訴原告仍堅持要求反訴被告給付以營業稅計算之權利金
    ，反訴被告為繼續維持業務運作而匯款（見如附表備註欄
    ），反訴原告據此主張反訴被告遲延給付，並無理由。
　⑷至反訴原告固主張反訴被告應依如附表所示大魯閣開發股份
    有限公司專櫃對帳單中「銷售金額」欄給付2％權利金云云（
    見訴字卷第66頁）。然觀之如附表所示之對帳單，顯係扭
    ○和草衙店所在大魯閣草衙道百貨向各設立櫃位請款之單據
    ，其中銷售金額欄應為加計百貨向櫃位抽成之金額後之銷售
    金額，為大魯閣草衙道百貨開立發票後向消費者收取之金額
    ，非扭○和草衙店所收取之金額，亦即，大魯閣草衙道百貨
    給付予扭○和草衙店之金額會扣除抽成款項，且扭○和草衙店
    係據如附表所示「應付金額」欄（即如附表所示銷售額欄
    ）加上「營業稅」欄計算之「應付總額」欄所示金額，開立
    發票給大魯閣草衙道百貨，故反訴被告依系爭契約給付權利
    金之銷售額當以實際所收得之銷售額計算，非以大魯閣草衙
    道百貨本身之銷售額計算。反訴原告此部分主張，亦屬無據
    。
　②109年10月起至12月之權利金部分：
　⑴查反訴原告於109年8月間曾因員工薪資、商品問題而經媒體
    報導負面消息一情，有媒體網路新聞資料在卷可參（見訴字
    卷第67至90頁）。且董○宏於109年10月21日發出聲明稿表
    示「扭○和舊經營者潮流未來商行及許愷恩先生，現皆與扭○
    和素食漢堡已無任何利益關係。現經營者如下：…草衙捷運
    百貨店（旺盈企業有限公司 負責人：林旺成）、中山國中
    捷運店（素食天堂商行 負責人：董○宏）。若爾後有關於潮
    流未來商行及許愷恩先生之爭議事件，皆與目前經營者無關
    」等情，有反訴原告提出之扭○和聲明稿在卷可考（見訴字
    卷第181頁）；且反訴原告亦於110年8月9日當庭自承：在
    我還沒有轉讓給董○宏前就已經告訴反訴被告了，跟他說品
    牌要賣掉，但對於反訴被告的權益沒有影響，我是當面告訴
    他的，（被告何時退出扭○和有限公司的經營？）我跟董○宏
    正式簽約那天，從董○宏正式發聲明那天，就算是了，但之
    前我們就已經有在做交接了，草衙那邊的輔導跟權利金的收
    取的權利義務是從董○宏發聲明那天就開始了，跟簽合約沒
    有關係，還沒有簽約，我就已經跟董○宏口頭確認這個部分
    ，所以董○宏才會發聲明。（董○宏發聲明承受權利義務是因
    為你跟董○宏間的合約？）是，但那時我們是口頭的合約，
    後來才簽立紙本的正式合約等語明確（見訴字卷第231至23
    3頁）。足認反訴原告於109年10月起已與董○宏以口頭約定
    之方式，將含扭○和草衙店在內之扭○和品牌相關權利義務移
    轉給董○宏，反訴原告已非扭○和品牌之負責人。故而，不論
    反訴原告與董○宏間債權讓與及債務承擔是否已對反訴被告
    生效，反訴被告辯稱因反訴原告已告知其與扭○和事業已無
    關係，反訴係以個人名義與反訴被告簽訂系爭契約，反訴被
    告轉讓後已陷於給付不能，反訴被告自無義務再給付反訴原
    告任何權利金等語，自難認無據，即無從認定反訴被告未給
    付109年10月起至12月之權利金有何可歸責之事由。
　⑵至於反訴原告雖嗣於110年10月6日言詞辯論時改稱：（被告
    主張係於何時全面退出扭○和之經營，轉讓給董○宏？）我現
    在也是有在輔助。我們有簽約轉讓給董先生，但我現在也有
    沒有收費輔導，幫忙做一些行銷規劃或給一些建議，於110
    年1月15日簽約轉讓給董○宏。（為何董○宏在109年10月21日
    已經聲明被告退出了？）那時為了讓董○宏可以交接比較順
    暢，所以有讓董○宏提前去做。（那時你還可以做什麼事情
    ？）10月21日我還是法律上的經營者。（法律上的經營者的
    証明為何？）我當時還沒有簽約轉讓給別人，那時算是交接
    期，我可以輔導，董○宏也可以輔導的狀態，（所以被告是
    主張在110年1月15日簽約才正式將全部轉讓給董○宏？）是
    。我沒有簽立聲明稿，這是董○宏發布的，因為董○宏有發聲
    明稿，我才把它補上來。這部分是更順利的幫助董○宏接手
    ，但那時董○宏還在考慮要不要接手，這段期間我讓董○宏試
    做，董○宏還在思考是否有能力接手，我也在思考董○宏是否
    有能力把這個品牌接手、顧好，我很明確地告訴原告，我還
    沒有賣給別人，草衙的輔導權在我，但原告當作沒有聽到等
    語（見訴字卷第336至337頁），然此已與前開其前所述互核
    不符，且未提出證據足以證明此部分所述為真，反訴原告此
    部分主張自難逕採。
　③依上，反訴原告主張反訴被告於108年10月、11月之權利金均
    遲延至108年12月給付、自109年10月起至12月之權利金未繳
    納，違反系爭契約第5條第3款之約定，均屬無理由。　
　⒉反訴原告主張反訴被告未按月提供草衙店每月未扣稅之銷售
    額給反訴原告，違反系爭契約第5條第2款之約定，並無理由
    ：如前所述，系爭契約第5條所約定之「銷售額」係指反訴
    被告營收未加計營業稅部分之金額而言，又查反訴被告確實
    有提供扭○和草衙店每月銷售額截圖給反訴原告一情，為反
    訴原告所不否認（見訴字卷第159至167頁反訴原告所提出
    資料），而參諸系爭契約第5條之約定，兩造並無約定反訴
    被告需另提供扭○和草衙店未扣稅之銷售額給反訴原告，因
    而，足認反訴被告並無違反系爭契約第5條第2款約定之情事
    。
　⒊反訴原告主張反訴被告於108年12月26日未到兩造所約定地點
    學習，並非可採：查反訴被告於108年12月26日有提前數分
    鐘赴約，經以電話聯繫反訴原告後，反訴原告表示需要支付
    設計費取得菜單圖檔方能教學，故當日兩造並無進行新餐點
    教學等節，業經本院認定如前（見本訴部分㈠⒋⒌）；又反訴
    原告另提出之5段錄影畫面，均無顯示拍攝日期、時間，且
    錄影時間均僅有2秒鐘至5分鐘之短暫時間，亦不足以證明反
    訴被告於何時有何違反系爭契約所約定不接受輔導之情形。
    則反訴原告此部分主張反訴被告違反系爭契約第4條第3款，
    自非足採。
　⒋綜合上情，難認反訴被告就系爭契約之履行有何違反系爭契
    約第4條第3款、第5條第2款、第3款之情。
　㈡反訴原告得否以反訴被告違反系爭契約第4條第3款、第5條第
    2款、第3款約定、自行終止合約為由，依系爭契約第10條請
    求反訴被告給付違約金60萬元？
　⒈承上，本件並無證據足以證明反訴被告就系爭契約之履行有
    何種違反系爭契約第4條第3款、第5條第2款、第3款之情形
    ，從而，反訴原告不得以此為理由，依系爭契約第10條請求
    反訴被告給付違約金60萬元。
　⒉查反訴被告主張以起訴狀、民事補充理由㈠狀送達為終止契約
    之意思表示，起訴狀繕本已於109年9月3日寄存送達反訴原
    告、民事補充理由㈠狀已於110年8月9日送達於反訴原告，有
    送達證書、中華郵政掛號查詢結果存卷可查（見審訴卷第26
    3頁、訴字卷第327頁）。復查系爭契約第10條雖約定兩造
    自行終止合約時，應給付對方違約金60萬元，惟系爭契約第
    6條另有約定合約期間內如經營虧損，反訴被告可隨時終止
    契約（如附表所示）。又扭○和草衙店於108年9月份時已虧
    損2,384元，至109年3月份、4月份則分別虧損4萬2,572元、
    4萬9,333元乙情為兩造所不爭執（見不爭執事項㈣）。而依
    兩造約定，系爭契約第10條所謂「自行終止合約」不包含第
    6條之情形為兩造所不爭執（見訴字卷第63頁）。因此，反
    訴被告以經營虧損為由，依雙方所簽訂系爭契約第6條約定
    主張終止契約，並不符合系爭契約第10條約定之「自行終止
    合約」情形，反訴原告即不得依系爭契約第10條主張反訴被
    告應給付違約金60萬元。
　⒊據此，反訴原告主張反訴被告違反系爭契約第4條第3款、第5
    條第2款、第3款約定、自行終止合約，依系爭契約第10條請
    求反訴被告給付違約金60萬元，均洵屬無據。
　㈢綜上所述，反訴原告依據系爭契約請求反訴被告給付違約金6
    0萬元及自起訴狀繕本送達翌日起至清償日止之法定利息，
    均無理由，均應駁回。　
伍、本件事證已臻明確，兩造其餘主張與攻防方法及所提證據，
    經審酌後認與判決結果不生影響，爰不予逐一論述，併此敘
    明。
陸、本訴及反訴訴訟費用負擔之依據：民事訴訟法第78條。
中　　華　　民　　國　　111 　年　　5 　　月　　20　　日
　                  民事第五庭法　官　鄭靜筠
以上正本係照原本作成。
如對本判決上訴，須於判決送達後20日內向本院提出上訴狀。如
中　　華　　民　　國　　111 　年　　5 　　月　　20　　日
                              書記官  李方云
附表（兩造於108年10月18日簽訂之系爭契約部分內容節錄）：
立合約書人： 許愷恩（以下簡稱甲方）品牌負責人  林旺成（以下簡稱乙方）加盟店負責人 甲、乙雙方本諸互惠互利，以及誠懇合作之意願；茲同意由甲方提供經營管理技術，輔導乙方營業，雙方茲為加盟相關事宜約定條款如下： … 第四條 甲方為協助乙方經營管理，甲方提供乙方如下議定款項之服務： ㈠… ㈡甲方應定期派員輔導乙方有關加盟店經營管理之技術，包括人員培訓、餐點製作、設備清潔、食材保鮮、與內部管理作業等。 ㈢甲方於簽約後，應負責加盟店之行銷（文宣海報、莱單設計、品牌推廣、新品研發），草衙店比照楠梓店所有新品上市及行銷推廣活動。 … 第五條　 為配合甲方之輔導工作，甲乙雙方應遵守以下之約定： ㈠… ㈡乙方應於下個月15號以前提供甲方草衙店每月銷售額（需與大魯閣草衙道顯示之營業額相同）。 ㈢乙方於合約期限內每月需支付予甲方權利金額為店月營收2％，上個月權利金於下個月20號以前匯入甲方指定戶頭，例如2月權利金於3月20號前匯入，如有違反，乙方須無條件賠償甲方新臺幣陸拾萬元整。 第六條 雙方於訂約期滿10年後，如欲終止合約，應於30日前以書面通知對方，否則視為本合約繼續有效。合約期間內如經營虧損，乙方可隨時終止合約。 第十條 甲乙雙方於訂約日起，如有違反約定之事項，或自行終止合約，均應給付對方新臺幣陸拾萬元之違約金。 
附表（兩造及黃○儀之部分LINE對話紀錄）：
名稱「N」為被告即反訴原告許愷恩 名稱「♥萌萌的媽咪♥」為黃○儀（林旺成之配偶）    編號 日期 （民國） 對話內容 卷證 資料 ⒈ 108年 10月20日 （日） … 上午10:56 ♥萌萌的媽咪♥「英文菜單也要做」 上午10:57 ♥萌萌的媽咪♥「百貨店太多外國客人了」 上午10:59 ♥萌萌的媽咪♥「所有菜單變成翻頁式不要一張一張」 上午10:59 ♥萌萌的媽咪♥「所有單價都＋2成」 上午11:03 N「英文菜單在佳佳那邊」 上午11:04 ♥萌萌的媽咪♥「那些直接印上去」 上午11:04 ♥萌萌的媽咪♥「你給她的是手寫」 … 上午11:06 ♥萌萌的媽咪♥「套餐式的等你設計好在上新」 上午11:06 ♥萌萌的媽咪♥「不然平日賣一天虧一天」 上午11:07 N「好因為是草衙獨有的調整〜不是總部統一調整～所以調整費用(改價錢＋印製)是由草衙出～可以嗎？」 上午11:08 ♥萌萌的媽咪♥「印製張數我們付沒問題啊……」 上午11:08 ♥萌萌的媽咪♥「當初說好的你要負責設計的」 上午11:08 N「改價錢呢？」 上午11:08 ♥萌萌的媽咪♥「怎麼又變我們付啊」 上午11:09 N「我負責設計是總部統一的部分」 上午11:09 N「草衙獨立的部分沒有」 … 上午11:10 N「你們有圖檔嗎？」 上午11:11 N「美（每）張照片你們沒有怎麼做菜單？」 上午11:11 ♥萌萌的媽咪♥「這是你應該提供的啊」 上午11:11 N「都是請專業攝影師拍的花了好多錢」 上午11:11 N「對阿」 上午11:11 ♥萌萌的媽咪♥「我們每個月權利金付假的嗎」 上午11：11 N「這個我提供沒錯」 上午11：12 N「因為這是總部統一規格的東西\」 上午11：12 ♥萌萌的媽咪♥「設計費也我們付」 上午11：12 N「草衙獨立的部分沒有」 上午11：12 ♥萌萌的媽咪♥「那我們要總部幹嘛」 上午11：12 ♥萌萌的媽咪♥「總部本來就要按區域做調整菜單」 上午11：12 N「總部可以提供非常多資源」 上午11：12 N「但不是無限上綱」 上午11：13 ♥萌萌的媽咪♥「你按本來的菜單印製新的 只是改數字」 上午11：13 ♥萌萌的媽咪♥「要什麼設計費用」 … 上午11:16 ♥萌萌的媽咪♥「所以以後任何跟總部不同 設計費我們自己承擔的意思？」 上午11:17 N「對總部統一調整的設計費才是總部負責不可能無限上綱」 上午11:17 ♥萌萌的媽咪♥「你本來就要不定時提供我們菜單行銷廣告？」 上午11:18 ♥萌萌的媽咪♥「現在又說這樣」 上午11:18 N「會提供」 上午11:18 N「是總部統一的」 上午11:18 ♥萌萌的媽咪♥「怎麼統一啦」 上午11:18 N「這次是草衙單獨要修改」 上午11:18 ♥萌萌的媽咪♥「百貨店跟街邊店的廣告行銷方式」 上午11:18 ♥萌萌的媽咪♥「怎麼可能一樣啦」 … 上午11:19 N「新東西也是可以統一」 上午11:20 ♥萌萌的媽咪♥「你新的東西都還沒出來啊！」 上午11:20 N「不要急已經在製作中」 上午11:20 N「新品黃金鮮煆米保鮪魚起司薯來堡」  上午11:21 N「以（已）在製作中會提供免費文宣菜單等等設計」 … 上午11:21 ♥萌萌的媽咪♥「這樣好了」 上午11:22 ♥萌萌的媽咪♥「你以後新上新上市的」 上午11:23 ♥萌萌的媽咪♥「價格部份要幫百貨店分開定價」 上午11:23 ♥萌萌的媽咪♥「沒有像現在重新更改的費用了」 上午11:23 N「可以 之後都不收」 上午11:23 ♥萌萌的媽咪♥「你之後要設計百貨店適用的」 上午11:24 ♥萌萌的媽咪♥「這次改價的  我們自己吸收」 上午11:24 N「可以 之後推新菜單 給你們的是你們的定價」 上午11:24 ♥萌萌的媽咪♥「好」 … 審訴卷第112至114頁 ⒉ 108年 12月17日 （二） … 下午04:04 ♥萌萌的媽咪♥「你新品如果獨自上市沒提供給草衙店！你才是違約！」 下午04:35 N「 快來楠梓學~你不來學是你違約」 下午04:39 ♥萌萌的媽咪♥「你沒有同步上市！你已經違約！」 下午04:44 林旺成「合約寫甲方派人來輔導，你還想還要凹」 … 下午04:49 ♥萌萌的媽咪♥「甲方沒派人輔導乙方又違約！」 … 下午04:56 林旺成「你沒來輔導就不要有新品上市」 … 下午05:13 N「我一直都有輔導」 下午05:13 N「是你們都不理會」 下午05:14 N「新品卡在需要特定設備，必須來楠梓學唷」 下午05:14 N「快來唷」 下午05:14 N「第三次通知」 下午05:14 N「快來楠梓學」 下午05:14 N「第四次通知」 下午05:14 N「快來楠梓學」 下午05:14 N「第五次通知」 … 審訴卷第149至151頁 ⒊ 108年 12月18日 （三） … 上午10:47 ♥萌萌的媽咪♥「問一下楠梓已經上市新品？」 上午10:48 N「都研發差不多但文宣還在做」 上午10:48 ♥萌萌的媽咪♥「請問草衙店何時會派員輔導？」 上午10:49 N「新品要來楠梓學」 上午10:50 ♥萌萌的媽咪♥「特疏（殊）器材？」 … 上午10:50 N「對」 上午10:50 ♥萌萌的媽咪♥「所以我們要買什麼器材」 上午10:51 N「要來學才知道」 … 上午10:56 ♥萌萌的媽咪♥「所以要買烤箱嗎」 上午10:56 ♥萌萌的媽咪♥「還是微波也可」 上午10:56 N「不一定」 上午10:57 N「來楠梓學時再討論」 上午10:57 ♥萌萌的媽咪♥「我在做月子」 上午10:57 ♥萌萌的媽咪♥「有預計大概什麼時候上市」 上午10:58 N「年底前」 上午10:58 ♥萌萌的媽咪♥「農曆嗎」 上午10:58 ♥萌萌的媽咪♥「還國曆」 上午10:59 ♥萌萌的媽咪♥「我們要幾號去學」 上午10:59 N「國歷（曆）」 上午11:00 ♥萌萌的媽咪♥「所以現在就要先學了對嗎」 上午11:00 N 「對唷」 上午11:00 ♥萌萌的媽咪♥「好喔」 上午11:01 ♥萌萌的媽咪♥「我要過去事先跟你說」 上午11:05 N 「好」 … 下午12:23 ♥萌萌的媽咪♥「那麻煩之後更改醬料或上市新品不需要用到特殊器材時，希望照合約走，甲方不定時派員過來輔導乙方。」 審訴卷第151至152頁 ⒋ 108年 12月21日 （六） … 上午11:09 林旺成「你尚未來輔導」 上午11:15 N「因應設備限制本人再次申明必須來楠梓學，合約無駐（註）明輔導場地為草衙店」 上午11:17 林旺成「算了」 上午11:17 N「合約第4條第2點:甲方應定期派員輔導乙方有關加盟店經營管理之技術，包括人員培訓、餐點製作、設備清潔、食材保鮮、與內部管理作業等。本人再次申明第4-2點無駐（註）明輔導場地為草衙店～並且不限制一定要到場輔導〜現代資訊方便～開視訊會議～使用遠端輔導也是輔導的一種～我已輔導多次～但你置之不理」 上午11:17 林旺成「下星期過去」 上午11:18 林旺成「這樣鬧大家都不用賺錢了」 … 下午12:41 林旺成「下星期一2點過去學新品」 下午01:25 N「那天有事唷〜請改約時間」 下午01:29 林旺成「請提供何時方便，我再過去」 下午10:10 N「人會在台北，回高雄前告知」 審訴卷第154至155頁 ⒌ 108年 12月24日 （二） 上午12:32 N「先去跟設計師拿資料才有辦法培訓，要快，你之前拖太久，現在再不配合趕不上扭○和表定統一新品上市時間，我會告你違約，要求60萬違約金！約禮拜四21:00楠梓培訓新品」 上午12:35 林旺成「既然雙方配合不愉快，之前說的買斷你考慮怎樣」 上午12:38 林旺成「什麼拖太久，你今天才跟我確認時間」 上午12:41 N「我都有紀錄」 上午12:42 N「好久以前就要你來學」 上午12:42 N「先把我代墊款20萬還清再來談」 上午12:46 林旺成「很久以前？昨天才說的」 上午12:51 林旺成「什麼代墊？都已協議好且股份已過戶，錢也都匯給你了合約也簽了，我們已互不相欠。現在還來要20萬，有事嗎」 … 下午03:16 林旺成「請提供新品圖檔」 下午03:20 N「版權問題一定要找設計師拿檔案」 下午03:21 林旺成「設計師是你與他接洽設計的」 下午03:23 林旺成「合約有寫是你要負責提供加盟店的行銷及設計」 下午03:24 林旺成「所以請提供新品相關檔案」 下午03:30 N「文宣海報 菜單設計 新品研發 我都有負責到了 衍生的相關設計費  麻煩你繳清給設計師 設計物有版權問題 你必須繳完應繳費用 設計師才能給你 合情合理 你再不配合耽誤到產品預定上市時間 我會告你違約」 下午03:44 林旺成「全部的設計費用都叫設計師跟我請款，你有沒有搞錯」 下午03:48 N「我也有出到我的部分你只出到你的部分」 下午03:49 林旺成「騙誰丫，3 萬多」 下午03:52 N「麥當勞設計費破10萬你搞清楚」 下午03:52 N「我們最便宜了」 下午03:53 林旺成「怎麼跟麥當勞比，說那什麼話」 下午03:54 林旺成「請提供明細及匯款紀錄」 下午03:59 N「我沒義務給你匯款資料」 下午04:11 林旺成「所以你全部設計費用都叫設計師跟我請款，如我不給錢就拿不到圖檔，沒有拿到圖檔你就不輔導新品上市，然後再告我違約」 … 下午04:16 N「配合很難嗎？不先付錢怎麼賺錢」 下午04:16 林旺成「本來就是總部要提供的」 下午04:20 林旺成「一句配合就要我出全部設計費用，我們已經每個月給你2％營業額做權利金，這設計費用本來就應該是總部要出的」 下午04:39 N「要不要員工薪水我也幫你出?無限擴張你最會」 下午05:05 林旺成「如果你想出員工薪水，我是不反對啦」 審訴卷第156至157頁 ⒍ 108年 12月26日 （四） 下午08:41 林旺成「跟我約今天9點學新品。我人到了，結果沒半個人在」 下午08:44 林旺成「打給你說要有圖檔才能交（教），你說那什麼話，學新品製作跟圖檔有什麼關係」 下午08:46 林旺成「好，你就繼續裝肖維」 下午09:17 N「教學需要菜單」 下午09:21 林旺成「菜單跟學新品製作方式有什麼關係」 下午09:22 林旺成「而且新品菜單是你要提供的」 下午09:28 N「我負責做出來～我有做出來～但你要配合取得並繳清相關費用」 審訴卷第157頁 ⒎ 108年 12月29日 （日） 下午06:29 N「找設計師拿完資料後來楠梓學新品」 下午06:48 林旺成「新品圖檔是你要提供的，怎麼一直叫我跟設計師拿」 下午06:54 N「我負責設計出來了～但設計師的費用你的部分要結清～有他的版權在」 下午07:22 林旺成「你總部花錢請設計師設計，版權是總部的」 下午07:22 林旺成「而且我要學新品製作跟圖有什麼關係」 審訴卷第160頁 ⒏ 109年 1月3日 （五） … 下午05:27 N「請跟我約時間來楠梓學新品製作~也請把前幾個月的權利金付清」 下午06:31 林旺成「⒈這次連同之前調醬方式已被你耍了2次，請依合約派人輔導.⒉權利金每月我都有轉帳紀錄轉給你，而且你溢領3025元，請儘速歸還」 下午06:50 N「真正的權利金是除以1.05之前的金額，請補足權利金額」 … 審訴卷第161頁 ⒐ 109年 1月13日 （一） … 上午12:46 N「輔導事項:請盡速調整菜單至最新版本」 … 下午02:09 林旺成「每次我配合派人或我親自過去都被你耍，所以請派人輔導」 下午02:09 N「我沒耍你」 下午02:09 N「是你耍我」 下午02:11 林旺成「上次派和豐過去學調醬，我過去學新品製作，你沒有一次有輔導」 … 下午02:12 N「我叫你來學好多次，你都不來，約好了，時間晚上9點整，我都有證據，9點整我在樓下等你，你沒來」 下午02:12 N「誇張」 下午02:13 林旺成「我當場打給你，你竟然說我沒有付設計費拿不到圖檔就不輔導」 下午02:13 林旺成「你擺明就是耍人」 下午02:13 N「總部一直都有按合約做輔導，做產品改良，是你不配合」 下午02:15 N「我們是約9點，9點整我到場等你10分鐘有留證據，是你放人鳥，你還矯辨（狡辯）」 下午02:15 林旺成「輔導不是用嘴巴說就好」 下午02:15 N「都是你不配合」 … 下午02:17 林旺成「請提供草衙店的價格菜單」 … 下午02:19 N「扭○和菜單價位全省統一」 … 下午02:26 N「好好的店被你做成這樣還不檢討，如果我親自來做月營收破80萬都不是問題」 … 下午02:27 N「能力不好還不懂的找資源，需（虛）心學習」 下午02:27 N「一副好牌被你搞成這樣」 下午02:29 林旺成「你還敢說，你枉費我每月給你的權利金，新品只有楠梓店上市，草衙店你完全沒有輔導，造成我莫大的損失」 下午02:29 林旺成「繼續吵沒用」 下午02:29 N「我都有輔導東西都有是你不配合不上新品是你讓品牌形象損失」 審訴卷第162至164頁 
附表（反訴被告開立給大魯閣開發股份有限公司高雄分公司之
發票，見訴字卷第19頁）：
發票日期 （民國） 銷售額合計 （新臺幣） 營業稅 （新臺幣） 總計 （新臺幣） 108年10月31日 48萬1,478元 2萬4,074元 50萬5,552元 108年11月30日 38萬9,869元 1萬9,493元 40萬9,362元 
附表（大魯閣開發股份有限公司專櫃對帳單，見訴字卷第53至
55頁）：
 銷貨金額 (新臺幣) 抽成率 抽成金額 (新臺幣) 應付金額 (新臺幣) 調整金額- 保證額 應付金額 (新臺幣) 營業稅 (新臺幣) 應付總額 (新臺幣) 108年10月 54萬987元 11 5萬9,507元 48萬1,480元 -2 48萬1,478元 2萬4,074元 50萬5,552元 108年11月 43萬8,055元 11 4萬8,185元 38萬9,870元 -1 38萬9,869元 1萬9,493元 40萬9,362元 
附表（反訴被告給付反訴原告權利金情形）：
時間（民國） 金額（新臺幣） 備註 108年11月20日 9,630元 （不含轉帳手續費15元） ①108年10月權利金。 ②48萬1,478元×2％≒9,630元。 ③匯款紀錄見審訴卷第219頁；LINE對話紀錄見審訴卷第134頁。　　 108年12月16日 6,897元 （不含轉帳手續費15元） ①108年11月權利金。 ②38萬9,869元×2％－900券≒7,797元－900元＝6,897元。 ③匯款紀錄見審訴卷第221頁；LINE對話紀錄見審訴卷第138頁。 108年12月17日 390元 ①反訴原告要求反訴被告補繳108年11月營業稅部分之權利金。 ②1萬9,493元×2％≒390元。 ③匯款紀錄見審訴卷第221頁；LINE對話紀錄見審訴卷第142頁。 108年12月20日 481元 ①反訴原告要求反訴被告補繳108年10月營業稅部分之權利金。 ②2萬4,074元×2％≒481元。 ③匯款紀錄見訴字卷第197頁；LINE對話紀錄見審訴卷第143頁。